【裁判字號】    97,簡上,42
【裁判日期】    970205
【裁判案由】    妨害名譽
【裁判全文】
臺灣板橋地方法院刑事判決              97年度簡上字第42號
上  訴  人
即  被  告  乙○○
上列上訴人因妨害名譽案件，不服本院96年度簡字第5677號，中
華民國96年10月5 日第一審判決（檢察官聲請簡易判決處刑書案
號：臺灣板橋地方法院檢察署96年度偵字第12273 號），提起上
訴，本院管轄第二審之合議庭判決如下：
    主  文
原判決撤銷。
乙○○公然侮辱人，處拘役拾日，如易科罰金，以新臺幣壹仟元
折算壹日，減為拘役伍日，如易科罰金，以新臺幣壹仟元折算壹
日。
    事  實
一、乙○○與甲○○均為計程車司機，雙方於民國96年4 月2 日
    晚間7 時55分許，在臺北縣泰山鄉○○路○ 段61號「泰新加
    氣（油）站」之公共場所等候加天然氣時，因排隊問題發生
    糾紛，乙○○竟在不特定人得共見共聞之狀態下，基於公然
    侮辱之犯意，接續多次以臺語公然對甲○○辱罵「幹你娘雞
    歪」、「幹你老母雞歪」等語，足以貶損甲○○之人格及地
    位。
二、案經甲○○訴由臺北縣政府警察局新莊分局報請臺灣板橋地
    方法院檢察署檢察官偵查後聲請簡易判決處刑。
    理  由
一、訊據上訴人即被告乙○○坦承伊於上揭時地因排隊加天然氣
    而與甲○○發生糾紛時，曾講過上揭言語，而甲○○當時就
    在伊附近等情不諱，然矢口否認有公然侮辱之犯行，並辯稱
    ：伊係自言自語罵上開髒話，並未指名道姓，亦非針對甲○
    ○；又伊租賃計程車謀生，本身肢障，家中亦有殘障兒，妻
    子離家，又負債累累，實無力繳納罰金云云。經查：上開事
    實，業據證人甲○○於本院審理時具結證述明確，且甲○○
    提出現場錄音光碟1 片經檢察官勘驗結果確有甲○○指訴遭
    被告辱罵上開言語之情節，亦有檢察官勘驗筆錄在卷可考（
    見96年度偵字第12273 號偵卷第13頁），足見被告辯稱：伊
    係自言自語罵上開髒話，並非針對甲○○云云，應係畏罪卸
    責之詞，不足採信。本案事證明確，被告犯行洵堪認定。
二、按汽車加氣（油）站屬於開放式公共場所，被告在不特定人
    得以共見共聞之環境下，對甲○○辱罵「幹你娘雞歪」、「
    幹你老母雞歪」等語，依據社會通念，有輕蔑、嘲諷、使人
    難堪之意涵，足以貶損甲○○之人格及地位，屬侮辱人之言
    語。核被告乙○○所為，係犯刑法第309 條第1 項之公然侮
    辱罪。又被告係基於同一公然侮辱之犯意，於密接之時地，
    接續以言詞辱罵甲○○，該多次辱罵之行為，獨立性極為薄
    弱，依一般社會觀念難以強行分離，顯係基於單一犯意接續
    所為，且侵害同一法益，為接續犯，屬單純一罪。
三、原審以被告乙○○罪證明確，予以論罪，誠屬確論。惟查被
    告上訴後提出其領有中度肢障之身心障礙手冊及其子陳００
    （姓名年籍詳卷）領有輕度智障之身心障礙手冊影本各1 紙
    ，原審判決時末及審酌被告及其子具有上開身心障礙情形，
    其經濟狀況困窘、生活拮据，致量處被告拘役40日，尚屬過
    重，被告上訴否認犯罪，雖無理由，然原判決之量刑既有欠
    當，尚難維持，應由本院管轄之第二審合議庭撤銷改判。爰
    審酌被告乙○○僅因排隊加氣之細故即以言語公然貶損被害
    人甲○○之人格及地位，及其犯罪動機、目的、手段，兼衡
    被告與被害人均係從事計程車駕駛工作之社會地位，暨被告
    係中度肢障，其子陳００則係輕度智障，經濟狀況困窘、生
    活拮据，被告犯後於本院審理時表明願向被害人道歉鞠躬，
    頗有悔意等一切情狀，量處如主文第2 項所示之刑，並諭知
    易科罰金之折算標準。又被告行為後，中華民國96年罪犯減
    刑條例於96年7 月4 日制定公布，並自96年7 月16日施行，
    本件被告於96年4 月2 日犯刑法第309 條第1 項之公然侮辱
    罪，核與中華民國96年罪犯減刑條例第2 條第1 項第3 款之
    規定相符，爰減其宣告刑2 分之1 ，並諭知易科罰金之折算
    標準。
據上論斷，應依刑事訴訟法455 條之1 第1 項、第3 項、369 條
第1 項前段、第364 條、第299 條第1 項前段，刑法第309 條第
1 項、第41條第1 項前段，刑法施行法第1 條之1 第1 項、第2
項前段，中華民國96年罪犯減刑條例第2條第1項第3款、第7條、
第9條，判決如主文。
本案經檢察官黃佳權到庭執行職務。
中    華    民    國    97    年    2     月    5     日
                  刑事第九庭  審判長法  官  樊季康
                                    法  官  張筱琪
                                    法  官  劉元斐
以上正本證明與原本無異
不得上訴。
                                    書記官  梁宜庭
中    華    民    國    97    年    2     月    5     日
附錄本案論罪科刑法條全文：
中華民國刑法第309條
（公然侮辱罪）
公然侮辱人者，處拘役或 3 百元以下罰金。
以強暴犯前項之罪者，處 1 年以下有期徒刑、拘役或 5 百元以
下罰金。


司法院資訊處製作；財團法人民間司法改革基金會備份。
